臺灣花蓮地方法院刑事判決
111年度金訴字第12號
公  訴  人  臺灣花蓮地方檢察署檢察官
被      告  徐郁珺



上列被告因洗錢防制法等案件，經檢察官提起公訴（111年度偵
字第1412號、111年度偵字第1805號），被告於本院準備程序中
，就被訴事實為有罪之陳述，經合議庭裁定改由受命法官獨任依
簡式審判程序審理，判決如下：
    主  文
徐郁珺幫助犯洗錢防制法第十四條第一項之洗錢罪，處有期徒刑
貳月，併科罰金新臺幣參仟元，罰金如易服勞役，以新臺幣壹仟
元折算壹日。
    事  實
一、徐郁珺明知將其所有之金融帳戶提供予不特定之第三人使用，
    可能幫助他人利用其帳戶作為向別人詐欺取財時指示該被害
    之人匯款的工具，亦可能使詐欺集團得利用其帳戶於收受、
    提領款項後躲避警方追查，並掩飾犯罪所得之來源及性質，
    竟仍基於幫助詐欺取財及幫助洗錢之不確定故意，於民國110
    年12月12日某時許加入通訊軟體LINE自稱「吳居發」之人後
    ，依其指示將其所有之中華郵政股份有限公司帳號000-0000
    0000000000號帳戶（下稱郵局帳戶）之提款卡，以宅急便方
    式，寄送予「呂佳倫」，另以通訊軟體LINE告知提款卡密碼
    ，供該詐欺集團成員用以詐騙及收取詐得款項之用，嗣「吳
    居發」、「呂佳倫」之詐欺集團所屬成員取得上開帳戶後，
    即意圖為自己或第三人不法之所有，分別以附表所示之時間
    及詐騙方式，向附表所示之人施用詐術，使其等均陷於錯誤
    ，因而於附表所示之時間，匯款至上開郵局帳戶內。嗣如附
    表所示之人均察覺有異，報警處理，始循線查悉上情。
二、案經黃鈺淳訴請花蓮縣警察局花蓮分局、何美臻訴請屏東縣
    政府警察局潮州分局報告臺灣花蓮地方檢察署檢察官偵查起
    訴。
    理  由
壹、程序事項
　　被告徐郁珺所犯者為死刑、無期徒刑、最輕本刑為3年以上
    有期徒刑以外之罪，其於準備程序進行中就被訴事實為有罪
    之陳述，經告知其簡式審判程序之旨，並聽取檢察官、被告
    之意見後，本院合議庭依刑事訴訟法第273條之1第1項之規
    定，裁定由受命法官獨任進行簡式審判程序。又依刑事訴訟
    法第273條之2、同法第159條第2項之規定，簡式審判程序不
    適用傳聞法則有關限制證據能力之相關規定，合先敘明。
貳、實體事項
一、上揭犯罪事實，業據被告於本院準備及審理時坦承不諱（本
    院卷第41頁、第52頁），核與告訴人黃鈺淳、告訴人何美臻
    於警詢中證述相符(詳附表「證據資料」欄所載出處)，並有
    被告郵局帳戶申辦資料及交易明細、宅急便收據(花市警刑
    字第1110003951號卷第31至35頁，偵字第1412號卷第23頁)
    、告訴人黃鈺淳、告訴人何美臻報案資料(詳附表「證據資
    料」欄所載出處)在卷可查，足認被告任意性自白與事實相
    符，堪予採信。
二、論罪科刑
（一）按刑法上之幫助犯，係對於犯罪與正犯有共同之認識，以
      幫助之意思，對於正犯資以助力，而未參與犯罪行為者而
      言，如未參與實行構成要件之行為，且係出於幫助之意思
      ，提供助力，即屬幫助犯，而非共同正犯(最高法院49年
      台上字第77號判例意旨參照)；次按特定犯罪之正犯實行
      特定犯罪後，為掩飾、隱匿其犯罪所得財物之去向及所在
      ，而令被害人將款項轉入其所持有、使用之他人金融帳戶
      ，並由該特定犯罪正犯前往提領其犯罪所得款項得手，如
      能證明該帳戶內之款項係特定犯罪所得，因已被提領而造
      成金流斷點，該當掩飾、隱匿之要件，該特定犯罪正犯自
      成立一般洗錢罪之正犯。而金融帳戶乃個人理財工具，依
      我國現狀，申設金融帳戶並無任何特殊限制，且可於不同
      之金融機構申請多數帳戶使用，是依一般人之社會通念，
      若見他人不以自己名義申請帳戶，反而收購或借用別人之
      金融帳戶以供使用，並要求提供提款卡及告知密碼，則提
      供金融帳戶者主觀上如認識該帳戶可能作為對方收受、提
      領特定犯罪所得使用，對方提領後會產生遮斷金流以逃避
      國家追訴、處罰之效果，仍基於幫助之犯意，而提供該帳
      戶之提款卡及密碼，以利洗錢實行，仍可成立一般洗錢罪
      之幫助犯。綜上，行為人提供金融帳戶提款卡及密碼予不
      認識之人，固非屬洗錢防制法第2條所稱之洗錢行為，不
      成立一般洗錢罪之正犯；然行為人主觀上如認識該帳戶可
      能作為收受、提領特定犯罪所得使用，他人提領後會產生
      遮斷資金流動軌跡以逃避國家追訴、處罰之效果，仍基於
      幫助之犯意而提供，則應論以幫助犯一般洗錢罪（最高法
      院108年度台上大字第3101號裁定可資參照）。查被告提
      供前揭郵局帳戶之提款卡及密碼予年籍不詳之詐騙集團成
      年成員使用，使該詐騙集團成年成員對告訴人等人施以詐
      術，並使之陷於錯誤，迨告訴人等人匯入款項後，提領犯
      罪所得之用，而為他人之詐欺取財行為提供助力，且被告
      自承知悉詐騙集團常常利用人頭帳戶提領款項後躲避警方
      查緝，看過詐騙宣導標語(本院卷第40頁)，可見被告應屬
      幫助犯無訛。是核被告所為，係犯刑法第30條第1項前段
      、第339條第1項之幫助犯詐欺取財罪，及刑法第30條第1
      項前段、洗錢防制法第14條第1項之幫助犯一般洗錢罪。
（二）被告以一幫助行為提供郵局帳戶提款卡、密碼，而幫助詐
      欺集團分別向告訴人2人詐欺取財既遂並遮斷資金流動軌
      跡，係以一行為同時觸犯數罪名，為想像競合犯，應依刑
      法第55條之規定從一重以幫助一般洗錢罪處斷。
（三）按洗錢防制法第16條第2項規定，犯前二條之罪，在偵查
      或審判中自白者，減輕其刑。被告就本案構成幫助洗錢罪
      於本院準備程序時自白犯罪，應認被告合於洗錢防制法第
      16條第2項自白減刑之規定，應予減輕其刑。又被告既係
      基於幫助犯意為上開犯行，為幫助犯，爰依刑法第30條第
      2項之規定，按正犯之刑遞減輕之。
（四）爰審酌被告提供金融帳戶供詐欺集團使用，致詐欺集團得
      利用其帳戶取信被害人而匯入款項，造成本案被害人之損
      害金額，及增加偵查犯罪機關事後追查贓款及詐欺集團成
      員困難，使詐欺集團更加猖獗氾濫，對於社會治安之危害
      程度非輕；被告犯後坦承犯行，態度尚可；又被告其尚非
      實際參與詐欺取財犯行者之犯罪情節，主觀係基於容任風
      險發生之間接故意而為本件犯行，相較於明知為詐欺集團
      而以直接故意犯之者，主觀惡性程度較輕；兼衡其自述高
      職畢業，智識程度尚可，現從事網拍工作，月收入不到新
      臺幣1萬元，須扶養母親之生活狀況(本院卷第52頁)等一
      切情狀，量處如主文所示之刑，並諭知罰金易服勞役之折
      算標準。
三、沒收部分
　　被告提供前揭郵局帳戶之提款卡及密碼予該詐騙集團成年成
    員使用之犯行，卷內並無事證證明該詐騙集團有許以對價或
    報酬，亦無證據證明被告自上開犯行取得任何利益，顯見被
    告未因此犯行而獲得犯罪所得，自無從宣告沒收；另被告提
    供予該詐欺集團成年成員所使用之前揭郵局帳戶之提款卡及
    密碼等，並未扣案，審諸本案帳戶已列為警示帳戶無法使用
    ，持以詐騙之人已難再行利用，欠缺刑法上之重要性，爰不
    為沒收之諭知，附此敘明。
據上論斷，依刑事訴訟法第273條之1第1項、第299條第1項前段
，洗錢防制法第14條第1項、第16條第2項，刑法第11條、第30條
第1項前段、第2項、第339條第1項、第55條、第42條第3項，刑
法施行法第1條之1第1項，判決如主文。
本案經檢察官張立中提起公訴，檢察官林于湄到庭執行職務。
中　　華　　民　　國　　111 　年　　5 　　月　　26　　日
　　　　　　　　　刑事第四庭    法　官　高郁茹
以上正本證明與原本無異。
如不服本判決應於收受送達後20日內向本院提出上訴書狀，並應
敘述具體理由。其未敘述上訴理由者，應於上訴期間屆滿後20日
內向本院補提理由書(均須按他造當事人之人數附繕本)「切勿逕
送上級法院」。告訴人或被害人如對於本判決不服者，應具備理
由請求檢察官上訴，其上訴期間之計算係以檢察官收受判決正本
之日期為準。　　　　　　　　　
中　　華　　民　　國　　111 　年　　5 　　月　　27　　日

                                書記官  林怡玉
附表
編號 告訴人 詐騙時間及方式 匯款時間 (110年） 匯款金額 (新臺幣) 證據資料 1 黃鈺淳 詐欺集團成員假冒東森廠商客服人員，於110年12月24日22時34分許撥打電話給告訴人，佯稱因駭客入侵內部系統致其帳號遭盜用，並已下訂酒精噴霧訂單，如需取消訂單需依其指示匯款云云，致告訴人陷於錯誤而依其指示匯款。 12月24日 23時38分 4萬9987元 1.告訴人黃鈺淳警詢證述(花市警刑字第1110003951號卷第7至8頁) 2.內政部警政署反詐騙諮詢專線紀錄表、新北市政府警察局中和分局國光派出所受理詐騙帳戶通報警示簡便格式表、受(處)理案件證明單、受理各類案件紀錄表、金融機構聯防機制通報單(花市警刑字第1110003951號卷第15至19頁、第25至27頁) 3.告訴人黃鈺淳轉帳紀錄截圖(花市警刑字第1110003951號卷第21至23頁)　　    12月24日 23時39分 4萬9988元     12月25日 0時5分 4萬9987元     12月25日 0時7分 1萬3123元     12月25日 0時10分 1萬7123元  2 何美臻 詐欺集團成員冒東森廠商客服人員(起訴書誤載為假冒旭日文旅客服人員)，於110年12月24日21時許撥打電話給告訴人，佯稱因駭客入侵內部系統致其帳號遭盜用，且有重複下單之情形，如需取消訂單需依其指示匯款云云，致告訴人陷於錯誤而依其指示匯款。 12月24日 23時48分 2萬9985元 1.告訴人何美臻警詢證述(潮警偵字第11130018400號卷第25至29頁) 2.內政部警政署反詐騙諮詢專線紀錄表、臺中市政府警察局大雅分局頭家派出所受理詐騙帳戶通報警示簡便格式表、陳報單、受(處)理案件證明單、受理各類案件紀錄表、金融機構聯防機制通報單(潮警偵字第11130018400號卷第39至40頁、第42至43頁、第47至50頁) 3.告訴人何美臻轉帳紀錄截圖(潮警偵字第11130018400號卷第33頁)　　 

附錄本案論罪科刑法條
中華民國刑法第30條
（幫助犯及其處罰）
幫助他人實行犯罪行為者，為幫助犯。雖他人不知幫助之情者，
亦同。
幫助犯之處罰，得按正犯之刑減輕之。
中華民國刑法第339條
（普通詐欺罪）
意圖為自己或第三人不法之所有，以詐術使人將本人或第三人之
物交付者，處5年以下有期徒刑、拘役或科或併科50萬元以下罰
金。
以前項方法得財產上不法之利益或使第三人得之者，亦同。
前二項之未遂犯罰之。
洗錢防制法第14條
有第二條各款所列洗錢行為者，處7年以下有期徒刑，併科新臺
幣5百萬元以下罰金。
前項之未遂犯罰之。
前二項情形，不得科以超過其特定犯罪所定最重本刑之刑。